臺灣花蓮地方法院刑事判決　　　　　　　 94年度花訴字第1號
公　訴　人　臺灣花蓮地方法院檢察署檢察官
被　　　告　丁○○
選任辯護人　吳明益律師
上列被告因詐欺等案件，經檢察官提起公訴（九十三年度發查偵
字第四五三號、九十二年度偵字第一三六七號），本院判決如下
：
    主  文
丁○○連續行使偽造私文書，足以生損害於他人，處有期徒刑陸
月，如易科罰金，以參佰元折算壹日。
    事  實
一、丁○○於民國九十年七月五日起自任互助會會首，招募會員
    孫翠蓮、己○○、丙○○、甲○○、乙○○、林清文、張芝
    瑜等二十九人參加，約定每月每會會款為新台幣（下同）二
    萬元，採外標之方式，開標需由會員齊聚至花蓮縣花蓮市○○路四十五號「台安診所」內，由出席會員書寫載有利息金
    額及會員姓名之標單，以判別出價高者，俾決定得標與否，
    並由丁○○負責於每月開標後收取標金並交付得標會員會款
    。詎丁○○竟基於為自己不法之所有之概括犯意，未經庚○○、薛亦筑二人同意，逕將其二人姓名列入互助會名單內，
    並先後於九十年十二月五日、九十一年一月五日、九十一年
    二月五日、九十一年三月五日、九十一年五月五日，均以八
    千元之利息，在前揭地址內，利用會員間彼此不熟識及全體
    會員並未於每次開標時均出席之機會，先後偽簽會員乙○○
    、薛亦筑、庚○○、林清文、張芝瑜等人姓名，並書寫前開
    利息，偽造其等名義之標單以表示投標互助會之私文書五紙
    ，持以得標當期互助會，足以生損害於乙○○、薛亦筑、庚○○、林清文、張芝瑜等人，丁○○再向其餘活會會員佯稱
    為前開會員得標，致其餘活會會員陷於錯誤而交付會款，合
    計共詐得約二百二十餘萬元之會款。嗣因丁○○於九十一年
    七月間宣布倒會，會員間相互查詢得標情形，始查悉上情。
二、案經被害人孫翠蓮、己○○、丙○○、甲○○、乙○○、庚○○訴由台灣花蓮地方法院檢察署檢察官偵查起訴。
    理  由
一、訊據被告丁○○對於其在右揭時間、地點冒用被害人庚○○
    、薛亦筑名義參加互助會，並先後偽造被害人乙○○、薛亦
    筑、庚○○、林清文、張芝瑜等人名義之標單，冒標互助會
    ，並向其餘活會會員詐取互助會款之事實，均坦承不偉，核
    與告訴人己○○、丙○○、孫翠蓮於偵查中、乙○○、庚○○於偵查中及本院審理中指訴之情節相符，且有證人薛亦筑
    於偵查中、證人張芝瑜於偵查中及本院審理中之證述為憑，
    並有互助會單影本二份在卷可稽，被告前開自白核與事實相
    符，堪予採信。本案事證明確，被告犯行堪以認定，應予依
    法論科。
二、按互助會標單，因僅記載姓名及一定之金額，如僅憑該標單
    之內容觀之，殊不能明瞭其用意何在，必須依習慣或特約，
    始足以表示該金額係標取會款之利息，該姓名係標取會款之
    會員，而足以表示一定用意之證明，故該標單依刑法第二百
    二十條第一項之規定，應以私文書論。核被告所為，係犯刑
    法第二百十六條、第二百二十條第一項、第二百十條之行使
    偽造準私文書罪及第三百三十九條第一項之詐欺取財罪。其
    偽造庚○○、薛亦筑、張芝瑜、乙○○、林清文名義之署押
    ，為偽造準私文書之部分行為，偽造準私文書之低度行為復
    為其行使偽造準私文書之高度行為所吸收，應祇論以行使偽
    造準私文書罪。被告多次行使偽造準私文書及詐欺取財之犯
    行，均時間緊接，觸犯構成要件相同之罪名，顯係基於概括
    犯意反覆為之，應分別依連續犯之規定論以一罪，並加重其
    刑。被告於各次詐欺行為中，詐騙該互助會中所餘活會會員
    ，係同時侵害各該會員之法益，為一行為觸犯數罪名之想像
    競合犯，均從一重處斷。被告所犯連續行使偽造準私文書罪
    與連續詐欺取財罪間，具有方法、目的之牽連關係，應從一
    重論以連續行使偽造準私文書罪處斷。爰審酌被告有違反破
    產法之前科，此有台灣高等法院被告全國前案紀錄表一份在
    卷可佐，其因一時財務困窘，利用會員對其信任之機會竟冒
    用他人名義詐取會款，造成互助會會員損害，及被告犯罪之
    手段、迄今尚未與會員達成和解，然被告有一名五歲稚齡幼
    兒尚待其撫養，且其犯罪後坦承犯行，尚知錯誤等一切情狀
    ，因認公訴人求處有期徒刑六月誠屬適當，量處如主文所示
    之刑，並諭知易科罰金之折算標準。至於被告偽造且持以行
    使冒標詐財之標單五紙並未扣案，且據被告供稱已經丟棄及
    衡以一般民間習慣均係於用畢標單後即丟棄而滅失之慣例，
    堪認被告冒標所用之標單均已因丟棄滅失而不存在，爰不併
    予宣告沒收，附此敘明。
據上論斷，應依刑事訴訟法第二百九十九條第一項前段，刑法第
五十六條、第二百十六條、第二百二十條第一項、第二百十條、
第三百三十九條第一項、第五十五條、第四十一條第一項前段，
罰金罰鍰提高標準條例第一條前段、第二條之規定，判決如主文
。
本案經檢察官戊○○到庭執行職務。
中　華　民　國　九十四 　　年　　八  　月　　三十 　　日
　　　　　　　　　台灣花蓮地方法院刑事第二庭
                      審判長法官  鄭  培  麗
                            法官  陳  世  博
                            法官  俞  秀  美
上列正本證明與原本無異。
如對本判決不服，應於送達後10日內，向本院提出上訴狀（應抄
附繕本）告訴人或被害人如對於本判決不服者，應具備理由請求
檢察官上訴，其上訴期間之計算係以檢察官收受判決正本之日期
為準。
　　　　　　　　　　　書記官
中  華  民  國  九十四     年   八     月   三十      日
附錄本案論罪科刑之法條：
中華民國刑法第二百十條：
偽造、變造私文書，足以生損害於公眾或他人者，處五年以下有
期徒刑。
中華民國刑法第二百二十條第一項：
在紙上或物品上之文字、符號、圖畫、照像，依習慣或特約，足
以為表示其用意之證明者，關於本章及本章以外各罪，以文書論
。
中華民國刑法第二百十六條：
行使第二百十條至第二百十五條之文書者，依偽造、變造文書或
登載不實事項或使登載不實事項之規定處斷。
中華民國刑法第三百三十九條：
意圖為自己或第三人不法之所有，以詐術使人將本人或第三人之
物交付者，處五年以下有期徒刑、拘役或科或併科一千元以下罰
金。
以前項方法得財產上不法之利益或使第三人得之者，亦同。
前二項之未遂犯罰之。
